Inventaris van het archief van De Terebinth Vereniging voor Funeraire Cultuur en voorganger, (1944) 1986-2005
Nationaal Archief, Den Haag
De Terebinth Vereniging voor Funeraire Cultuur
Terebinth
1944-2005
merendeel 1986-2005
I70
7.50 meter; 127 inventarisnummers.
Normale geschreven, getypte en gedrukte documenten, geen bijzondere handschriften.
Nationaal Archief, Den Haag
Terebinth, De, Vereniging voor Funeraire Cultuur, en voorganger.
Stichting tot herstel van zorg rond dood en rustplaats 'De Terebinth'
Het archief bevat informatie over de oprichting, organisatie, bedrijfsvoering, financiën en leden van de vereniging; correspondentie; samenstelling en verslagen van het bestuur; documentatie over begraafplaatsen en hun onderhoud; adviezen, bezwaren en overige activiteiten van de vereniging; nieuwsbrieven.
Archiefvorming
Geschiedenis van de archiefvormer
De Terebinth, vereniging voor Funeraire Cultuur, zetelend te Utrecht, werd in 1991 opgericht. Zij was de opvolger van Stichting tot herstel van zorg rond dood en rustplaats 'De Terebinth'. De Stichting is in 1986 opgericht omdat men een gebrek constateerde aan waardering voor de belangrijke functie die de dood, begrafenisrituelen en -monumenten spelen in zowel maatschapschappelijk, psychologisch, cultureel als ecologisch opzicht. In 1991 is de Stichting omgezet in een vereniging, omdat deze voor een groter draagvlak zou kunnen zorgen.
Bron: Terebinth beleidsplan 2004-2009, www.terebinth.nl
De Terebinth richt zich in de eerste plaats op het behoud van waardevolle begraafplaatsen en grafmonumenten in Nederland. Zij probeert de samenleving te interesseren voor de funeraire cultuur, onder andere door het organiseren van rondleidingen, waarbij ook de natuur en geschiedenis aan bod komen. De funeraire cultuur is niet alleen vanuit historisch oogpunt van belang, maar ook maatschappelijk gezien vervult zij een belangrijke functie. De Terebinth ijvert voor een open structuur, waarin mensen de mogelijkheid wordt geboden een crematie of begrafenis naar eigen inzicht vorm te geven. Daarbij moeten begraafplaatsen niet alleen behouden blijven vanwege hun cultuurhistorische waarde, maar ook als plaats voor rouwverwerking.
Bron: http://www.terebinth.nl/informatie.htm
Naast het landelijke bestuur beschikt de vereniging over regiocoördinatoren, die in hun regio adviezen geven over funeraire cultuur. Activiteiten die georganiseerd worden zijn onder andere rondleidingen, excursies en lezingen. De Terebinth verstrekt informatie via de nieuwsbrief, het blad 'De Terebinth' voor leden en de boekenreeks Funeraire Cultuur.
Bron: http://www.terebinth.nl/informatie.htm
Zie voor meer informatie ook de website: www.terebinth.nl.
Geschiedenis van het archiefbeheer
In 2007 heeft de Vereniging De Terebinth contact gezocht met het Nationaal Archief. Zij zou graag haar archief overdragen en meende dat het interessant materiaal voor het Nationaal Archief zou zijn. Vervolgens is volgens de verklaring zo'n 10 meter archief in bewaring gegeven voor een periode van 10 jaar, met stilzwijgende verlenging. De eigendom van de stukken berust dus nog wel bij de vereniging.
De verwerving van het archief
Het archief is voor langere tijd in beheer, niet in eigendom verkregen.
Inhoud en structuur van het archief
Inhoud
Het archief beslaat de periode vanaf de oprichting van de voorganger van de Vereniging, de Stichting de Terebinth, in 1986 tot aan 2005. De correspondentie is deels afkomstig van het verenigingsbureau en deels van enkele bestuursleden. Van mede-oprichter Frans Renssen zijn ook stukken uit 1985 aanwezig. Bij het foto- en publicatiemateriaal zijn ook stukken uit de vroege jaren tachtig en eerder aangetroffen, teruggaand tot 1944.
Aanwijzingen voor de gebruiker
Openbaarheidsbeperkingen
Volledig openbaar.
Materiële beperkingen
Aanvraaginstructie
Openbare archiefstukken kunnen online worden aangevraagd en gereserveerd. U kunt dit ook via de terminals in de studiezaal van het Nationaal Archief doen. Om te kunnen reserveren dient u de volgende stappen te volgen:
U maakt een profiel aan op www.gahetna.nl, en logt vervolgens in
Via de archiefinventaris (alleen de beschrijvingen met rode nummers) selecteert u het gewenste archiefstuk door op de knop 'Reserveren' te klikken
In het volgende scherm geeft u aan op welke dag u het archiefstuk wilt inzien
Indien u zich bevindt in de studiezaal en een tafelnummer heeft ontvangen kunt u dit nummer vermelden. Als u geen tafelnummer heeft kunt u tafelnummer 777 laten staan
Vervolgens bevestigt u uw reservering door deze te versturen.
Verwant materiaal
Beschikbaarheid van kopieën
Afgescheiden archiefmateriaal
Publicaties:
Bij de Koninklijke Bibliotheek zijn de tijdschriften van de Terebinth (vanaf 1987), de uitgaven in de reeks 'Funeraire Cultuur' (vanaf 2001), alsmede het handboek 'Begraafplaatsen als Cultuurbezit' aanwezig.
Beschrijving van de series en archiefbestanddelen
- Algemeen
  - Ingekomen en uitgaande stukken uit het archief van Frans Renssen, mede-oprichter en bestuurslid van de Stichting., 1985-1992; 59; 1 pak
  - Stukken van mevrouw Maartje Nelemans, secretaris., 1986-1989; 85-86; 1 omslag en 1 pak
    - 1986-1989, deel 1, 85
    - 1986-1989, deel 2, 86; 1 pak
  - Correspondentie van prof. dr. J.C.M. Hattinga Verschure, voorzitter, en overige bestuursleden over diverse onderwerpen., 1986-1990; 2; 1 omslag
  - Brieven met bijlagen afkomstig van Renssen, binnengekomen bij het secretariaat., 1988-1990; 60; 1 omslag
  - Stukken van mevrouw Monica Bolkestein-Hattinga Verschure, secretaris., 1989-1990; 87; 1 pak
    Met floppy disk en met foto's van het grafmonument van Pieter Harme Witkamp op de begraafplaats te Wijchen.
  - Brievenboeken van ingekomen en uitgaande stukken., 1989-2002; 61, 127-128; 3 stukken
    - 1989-1994, sep, 61
    - 1994, sep.-1999, mei, 127
    - 1999, mei-2002, 128
  - Uitgaande brieven van de Vereniging., 1990-2005; 1-12; 12 pakken
    Chronologisch geordend; 1995, 1996 en 2002 ontbreken.
    - 1990-1992, 1
    - 1993, 2
    - 1994, 3
    - 1997, 4
    - 1998, 5
    - 1999, 6
    - 2000, 7
    - 2001, 8
    - 2003, 9
    - 2004, 10
    - 2005, jan.-aug., 11
    - 2005, sep.-dec., 12
  - Bij de Vereniging ingekomen brieven., 1991-2005; 13-55; 43 pakken
    Chronologische geordend, 1995 en 1996 ontbreken.
    - 1991, apr.-1992, 13
    - 1993, 14
      Met foto van de begraafplaats te Limbricht.
    - 1994, jan.-sep., 15
    - 1994, sep.-dec., 16
    - 1997, jan.-mrt., 17
    - 1997, mrt.-mei, 18
    - 1997, jun., 19
    - 1997, jul.-sep., 20
    - 1997, okt.-dec., 21
    - 1998, jan.-mrt., 22
    - 1998, mrt.-jun., 23
    - 1998, jun.-jul., 24
    - 1998, jul.-sep., 25
    - 1998, okt.-nov., 26
    - 1998, dec.-1999, jan., 27
    - 1999, jan.-mrt., 28
    - 1999, apr.-mei, 29
    - 1999, jun.-jul., 30
    - 1999, aug.-sep., 31
    - 1999, sep.-nov., 32
    - 1999, nov.-dec., 33
    - 2000, jan.-mrt., 34
    - 2000, mrt., 35
    - 2000, apr.-mei, 36
    - 2000, mei-jul., 37
    - 2000, aug.-sep., 38
    - 2000, sep.-nov., 39
    - 2000, nov.-dec., 40
    - 2001, jan.-mrt., 41
    - 2001, mrt.-apr., 42
    - 2001, mei-jun., 43
    - 2001, jul.-aug., 44
    - 2001, sep.-dec., 45
    - 2002, jan.-feb., 46
    - 2002, mrt.-aug., 47
    - 2002, sep.-dec., 48
    - 2003, jan.-jun., 49
    - 2003, jun.-dec., 50
    - 2004, jan.-jul., 51
    - 2004, jul.-dec., 52
    - 2005, jan.-apr., 53
    - 2005, mei-aug., 54
    - 2005, sep.-dec., 55
  - Uitgaande brieven en interne memo's, afkomstig van Henk van Laar, coördinator van het Verenigingsbureau., 2002; 56; 1 omslag
  - Afdrukken van e-mails, ingekomen bij Henk van Laar, coördinator van het Verenigingsbureau., 2002-2005; 97-98; 1 omslag en 1 pak
    - 2002, 97; 1 pak
    - 2005, 98
- Bestuur
  De Vereniging, en voorheen de Stichting, heeft een Algemeen Bestuur van tenminste vijf personen. De voorzitter, secretaris en penningmeester vormen samen tevens het Dagelijks Bestuur. Sinds de Terebinth een vereniging is wordt ook ieder jaar een Algemene Ledenvergadering gehouden. Daarnaast beschikt de vereniging nog over een Raad van Advies, waarin vertegenwoordigers van diverse organisaties trachten beleids- en organisatorische aspecten van de vereniging af te stemmen.
  - Agenda's, notulen en bijbehorende stukken van vergaderingen van het Algemeen Bestuur en correspondentie betreffende het samenstellen van het nieuwe bestuur., 1986-1990; 63; 1 omslag
  - Agenda's, notulen en bijbehorende stukken van de vergaderingen van het Algemeen en Dagelijks Bestuur., 1986-1990 (1991); 62; 1 pak
    Bevat ook enige correspondentie van Renssen.
  - Stukken betreffende de samenstelling van het Dagelijks Bestuur., 1986-1997; 81; 1 omslag
  - Handtekeningenboek van de Algemene Ledenvergaderingen., 1991-1995; 68; 1 omslag
  - Correspondentie betreffende de Raad van Advies., 1991-2002; 110; 1 omslag
  - Agenda's, notulen en bijbehorende stukken van de bestuursvergaderingen en Algemene Ledenvergaderingen., 1991-2003; 64-67; 3 pakken en 1 omslag
    - 1991-1992 (1995), 64
      Bevat ook notulen van de bijeenkomst van de Raad van Advies in 1992 en de bijeenkomst documentatiecentrum in 1993.
    - 1993-1994, mei, 65
      Bevat ook enige correspondentie van bestuursleden onderling.
    - 1994, mrt.-1999, dec., 66; 1 omslag
    - 1999, feb-2003, 67
  - Notities en aantekeningen van het bestuur betreffende het beleid van de Vereniging., 1993-1996; 71; 1 omslag
  - Stukken van en over de Raad van Advies, voornamelijk betreffende vergaderingen., 1999-2004; 83; 1 omslag
  - Stukken van mevrouw Ineke Verbeek-Kremer, secretaris, voornamelijk betreffende bestuursvergaderingen en de Algemene Vergadering., 2004-2005; 80; 1 omslag
- Organisatie en bedrijfsvoering
  - Verzoeken om het toezenden van informatie over de werkzaamheden van de Stichting van geïnteresseerden en branchegenoten, met reacties., 1986-1989; 88; 1 omslag
  - Ontwerp-tarievenregeling voor raadgeving omtrent rustplaatsen., 1987; 109; 1 omslag
  - Financieel jaaroverzichten en begrotingen., 1987-1991; 77; 1 omslag
  - Notities betreffende de organisatie van werkzaamheden binnen de Vereniging., 1987-1992; 79; 1 omslag
  - Correspondentie betreffende subsidies., 1987-1989, 2000-2001; 75; 1 omslag
  - Uittreksels uit het handelsregister van de Kamer van Koophandel., 1990- 2003; 78; 1 omslag
  - Notariële akte betreffende de oprichting van de Terebinth, Vereniging tot herstel van zorg rond dood en rustplaats, met bijbehorende stukken., 1991; 58; 1 omslag
  - Stukken betreffende de organisatie van het Terebinth-Bureau en de inrichting van het documentatiecentrum., 1991-1996; 76; 1 omslag
  - Stukken betreffende de sponsoring van activiteiten., 1992; 73; 1 omslag
  - Jaaroverzichten van inkomsten en uitgaven., 1992; 74; 1 omslag
  - Stukken betreffende de ledenadministratie., 1992-2002; 57, 69, 70, 84; 4 omslagen
    - 1992, 69
    - 1995, 70
    - 1998-1999, 84
    - 2002, 57
  - Logboek van werkzaamheden uitgevoerd op het Verenigingsbureau., 1993-1994; 72; 1 omslag
- Activiteiten en werkzaamheden
  - Inventarisatieformulieren Grafmonumenten voor objecten 1 tot en met 12., z.j.; 93; 1 omslag
    Het betreft door de Vereniging opgestelde formulieren. In dit geval is alleen de beschrijving object + nummer en een foto van het object opgenomen. Andere gegevens betreffende de grafmonumenten zijn niet ingevuld.
  - Stukken afkomstig van andere organisaties betreffende verzoeken om advies en informatie, het toezenden van informatie, enquêtes en excursies., 1986-1990; 89; 1 omslag
  - Stukken betreffende het verlenen van adviezen aan derden., 1986-2005; 94-96, 99; 2 omslagen en 2 pakken
    - Verzoeken om advies. 1986-1988, 94
    - Verzoeken om advies met afhandelingsformulieren en overzicht. 1994-1997, 95; 1 pak
    - Archiefformulieren betreffende verleende adviezen en verslag van constateringen na bezoek aan de Zuiderbegraafplaats te Assen. 2002-2005, 96
    - Correspondentie met bijlagen betreffende het verlenen van adviezen. 1995-2002, 2005, 99; 1 pak
  - Stukken betreffende het protest tegen de voorgenomen ontruiming door de gemeente Heerenveen van de oude Algemene Begraafplaats te Heerenveen., 1987-1989; 92; 1 pak
    Met foto's van de begraafplaats.
  - Stukken betreffende de reactie van de Terebinth op de wijze van herinrichting van de begraafplaats aan de Soerense weg te Apeldoorn., 1989; 113; 1 omslag
  - Stukken betreffende het bezwaar tegen de privatisering door de gemeente Amersfoort van begraafplaats Rusthof te Amersfoort., 1989-1990; 111; 1 omslag
  - Stukken betreffende de reactie van de Terebinth op het wetsvoorstel voor de Wet op de Lijkbezorging., 1989-1991; 112; 1 omslag
  - Stukken betreffende diverse werkgroepen en het organiseren van diverse activiteiten., 1992-1998; 126; 1 omslag
    Het betreft onder andere deelname aan uitvaartbeurzen, de organisatie van funeraire reizen, de werkgroep modeltuinen, de werkgroep wetgeving en de begeleidingscommissie Regiocoördinatoren.
  - Stukken betreffende samenwerking met andere organisaties., 1994-1998; 125; 1 omslag
  - Stukken betreffende deelname aan de Nationale Groenmanifestatie Fleurig '98., 1998; 115; 1 omslag
    Met foto's van de manifestatie
- Publicaties
  - Nieuwsbrief 'De Terebinth' (tot en met 1988 Informatieblad)., 1987-1994; 107-108; 2 omslagen
    - 1987-1990, 108
    - 1992-1994, 107
      Deels kopieën/proefdrukken.
  - Stukken betreffende het samenstellen van het handboek "Begraafplaatsen als cultuurbezit"., 1988-1992; 90-91; 1 pak en 1 omslag
    - Samenstelling. 1988-1992, 90; 1 pak
    - Publicatie en presentatie. 1991-1992, 91
  - Stukken betreffende het samenstellen van brochures en publicaties., 1992-1996; 124; 1 omslag
  - Tijdschrift 'De Terebinth'., 1996-1999; 123; 1 omslag
    Bevat ook brochure over de Vereniging.
  - Stukken betreffende subsidies voor en verkoop van het boek "Begraven in Rotterdam en omstreken"., 1998-2001; 114; 1 omslag
- Documentatie
  - Afbeeldingen van Duitse grafstenen uit de periode 1920-1940., z.j.; 105; 1 omslag
    Met foto's. De afbeeldingen lijken afkomstig uit een soort klapper, wellicht afkomstig van een bedrijf dat grafstenen leverde.
  - Knipsels betreffende begraafplaatsen en begrafenisrituelen in Afrika, Amerika, Azië en diverse Europese landen., ca. 1956-1995; 122; 1 pak
    Met foto's van graven in diverse Europese landen.
  - Krantenknipsels over begraafplaatsen en begrafenisrituelen, met afbeeldingen van lijkbaren en een urnenbewaarplaats., ca. 1960; 106; 1 omslag
  - Krantenknipsels betreffende begrafenisrituelen van etnische minderheden., 1982-1993; 102; 1 omslag
  - Kopieën van krantenartikelen en andere stukken betreffende begraven en begraafplaatsen in diverse provincies., (1944) 1982-1995; 116-121; 6 omslagen
    - Groningen. 1986-1993, 116
    - Friesland, (1975) 1986-1993, 117
    - Drenthe, Overijssel en Noord-Holland. (1944) 1982-1995, 118
    - Zuid-Holland, Zeeland, Noord-Brabant en Limburg. 1982-1995, 119
      Met enkele inventarisatieformulieren voor grafmonumenten met foto's.
    - Gelderland, waaronder Werkgroep 't te behouden Kerkhof te Nijmegen. 1989-1995, 120
    - Utrecht. (1977) 1985-1994, 121
  - Kranten)knipsels betreffende de dood en begraafplaatsen., 1982-1993, 1999; 100; 1 omslag
  - Krantenknipsels en informatiefolders betreffende oorlogsgraven., 1991-1992; 103; 1 omslag
  - Kopieën van (kranten)artikelen over de Vereniging., 1995-2000; 101; 1 omslag
  - Kopieën van rouwadvertenties uit kranten en voorbeelden van rouwkaarten., 1998-2001; 104; 1 omslag